【裁判字號】    89,台非,175
【裁判日期】    890706
【裁判案由】    違反動產擔保交易法
【裁判全文】
最高法院刑事判決                                八十九年度台非字第一七五號
    上訴人  最高法院檢察署檢察總長
    被  告  甲○○
右上訴人因被告違反動產擔保交易法案件，對於台灣高雄地方法院中華民國八十八年
二月十日第一審確定判決（八十八年度易字第二七一號，起訴案號：台灣高雄地方法
院檢察署八十七年度偵字第二七七四九號），認為違法，提起非常上訴，本院判決如
左：
    主  文
原判決關於違背法令部分撤銷。
    理  由
非常上訴理由稱：「按判決不適用法則或適用法則不當者為違背法令；又受有期徒刑
之執行完畢，或無期徒刑或有期徒刑一部之執行而赦免後，五年以內再犯有期徒刑以
上之罪者，為累犯，加重本刑至二分之一，刑事訴訟法第三百七十八條、刑法第四十
七條分別定有明文。又刑法第四十八條所謂更定其刑，必其累犯之發覺，係在裁判確
定之後，始足當之，苟在裁判確定之前，已經發覺有累犯情事者即無適用之餘地。事
實審法院於審理時如發覺被告有累犯之事實自應論以累犯並依法加重其刑，倘已發覺
為累犯而於判決時漏論累犯並加重其刑，亦僅能依上訴程序或非常上訴程序以求救濟
，殊難再依刑法第四十八條前段之規定更定其刑，此有八十五年度台非字第一六一號
判決可資參酌。查被告曾於民國八十四年間犯賭博罪，經台灣高雄地方法院於八十五
年三月二十八日、以八十五年度易字第二九三號判決判處有期徒刑三月，復經台灣高
等法院高雄分院於八十五年十一月二十日、以八十五年度上易字第一七七三號判決駁
回上訴確定，並於八十六年一月十三日易科罰金執行完畢。詎被告於有期徒刑執行完
畢後未逾五年，復於八十六年十一月間再犯動產擔保交易法第三十八條之罪，其法定
刑為三年以下有期徒刑、拘役或科或併科六千元以下之罰金，依法應依累犯之規定加
重其刑，奈台灣高雄地方法院，於八十八年度易字第二七一號被告甲○○違反動產擔
保交易法一案審理中，雖已發覺被告有賭博前科，被處有期徒刑三月，並於八十六年
間執行完畢，（此有被告全國前案紀錄表附卷可稽，並經被告供明在案），竟未依累
犯之規定加重其刑，揆諸上開說明，原判決自有適用法則不當之違法。案經判決確定
，應依刑事訴訟法第四百四十一條、第四百四十三條提起非常上訴，以資糾正。」等
語。
本院按受有期徒刑之執行完畢，或受無期徒刑或有期徒刑一部之執行而赦免後，五年
以內再犯有期徒刑以上之罪者，為累犯，加重本刑至二分之一，刑法第四十七條定有
明文。本件被告甲○○前於八十四年間犯賭博罪，經台灣高雄地方法院於八十五年三
月二十八日以八十五年度易字第二九三號判決判處有期徒刑三月，復經台灣高等法院
高雄分院於八十五年十一月二十日以八十五年度上易字第一七七三號判決駁回上訴而
告確定，並於八十六年一月十三日易科罰金執行完畢，則被告於八十六年十一月間再
犯有期徒刑以上刑之本件動產擔保交易法第三十八條之罪時，距其受前開有期徒刑之
執行完畢，尚未逾五年，所為自符累犯之構成要件。而被告之有上開犯罪前科而受有
期徒刑之宣告，並已執行完畢之情形，除有台灣高雄地方法院被告全國前案紀錄表可
稽外，並據被告於原審審理時供明在卷（原審卷第四頁、第五頁、第九頁反面），乃
原判決竟未依累犯之規定加重其刑，自有判決不適用法則之違背法令。案經確定，非
常上訴意旨執以指摘，洵有理由。惟原判決此項違法，尚非於被告不利，僅應由本院
將原判決關於違背法令部分撤銷，以資糾正。
據上論結，應依刑事訴訟法第四百四十七條第一項第一款前段，判決如主文。
中      華      民      國    八十九    年      七      月      六      日
                              最高法院刑事第二庭
                                  審判長法官  莊  來  成
                                        法官  呂  潮  澤
                                        法官  謝  俊  雄
                                        法官  白  文  漳
                                        法官  蘇  振  堂
      右正本證明與原本無異
                                              書  記  官
中      華      民      國    八十九    年      七      月     十二     日


司法院資訊處製作；財團法人民間司法改革基金會備份。
